【裁判字號】    90,訴,101
【裁判日期】    900919
【裁判案由】    損害賠償
【裁判全文】
臺灣新竹地方法院民事判決  九十年度訴字第一○一號
                          九十年度訴字第一○二號
    原      告  乙○○
    被      告  丁○○
                鍵達汽車貨運股份有限公司
    代理人      甲○○
    理人        丙○○
    法定代理人  戊○○
    訴訟代理人  丙○○
右當事人間請求損害賠償事件，本院判決如左：
    主      文
被告應連帶給付原告新臺幣壹拾萬肆仟佰柒拾玖元，及自民國八十九年五月二十六
日起至清償日止，按週年利率百分之五計算之利息。
原告其餘之訴駁回。
訴訟費用由原告負擔十分之九，餘由被告負擔。
本判決於原告以新臺幣萬元供擔保後得假執行。但被告如於假執行程序實施前，以
新臺幣壹拾萬肆仟佰柒拾玖元為原告供擔保後，得免為假執行。
原告其餘假執行之聲請駁回。
    事      實
甲、原告方面：
一、聲明：
  (一)被告應連帶給付原告新臺幣( 下同 )九十七萬六千九百四十八元及自起訴狀繕
      本送達翌日起至清償日止按年息百分之五計算之利息。
  (二)訴訟費用由被告負擔。
  (三)原告願供擔保，請准宣告假執行。
二、陳述：
  (一)被告丁○○為營業大貨車司機，民國八十八年十一月二十日上午八時三十五分
      許，載運光陽牌全新機車至新竹市○○路四七一號福明機車行前欲卸貨，竟違
      規將貨車停放於黃色網狀禁止停車區內，且本應注意營業用貨車以油壓昇降機
      裝卸貨物時，應派人在現場指揮警戒並設置警告標誌，以防止他人誤闖昇降機
      下方而遭壓傷。而依當時情形亦無不能注意情事，竟疏於注意，未採取安全措
      施派人在現場指揮警戒，亦未置放警告標誌，即貿然單人操作卸貨，致騎機車
      正要進入福明機車行打氣之原告乙○○，於行經油壓昇降機下方時，為正在下
      降之鐵板壓及頭部，造成原告腰椎第一節壓迫性骨折，而被告丁○○前開犯行
      ，業經本院交通法庭認定犯有業務過失傷害罪，並判處有期徒刑五月確定，且
      為被告丁○○於上開刑事案件審理時自認在卷。
  (二)又被告丁○○受僱於被告鍵達汽車貨運股份有限公司( 下稱：鍵達公司 )，且
      本件事故係被告丁○○執行職務時所發生，依民法第一百八十八條第一項之規
      定，被告鍵達公司自應與被告丁○○負連帶賠償責任，原告所受之損害，截至
      八十九年四月止共計九十七萬六千九百四十八元，請求賠償之數額及理由，說
      明如下：
      (1)醫療費用：
        原告受此傷害除先後至臺灣省立新竹醫院、長庚醫院治療外，另於陳吳坤骨
        科診所繼續治療，經核算共支出醫療費用共一萬六千九百四十八元。
      (2)看護費用：
        原告受此傷害開刀後，無法自行處理日常生活起居，僱用吳瓊慧看護，增加
        生活支出，每月三萬元，自八十八年十一月二十一日至八十九年四月，共計
        支出看護費用十六萬元。
      (3)工作損失：
        原告另從事鮮花買賣及包辦葬儀業務工作，每月所得至少有六萬元之多，而
        因本件事故五個月無法工作，此部分工作所得損失共計三十萬元。又行政院
        主計處於八十五年間曾就臺閩地區工商及服務業之經營概況、資源分佈、資
        本運用、生產結構、產銷變動及其他有關經濟活動基本資料為工商普查，下
        次普查時間則為九十年。因其普查方案內容每次均雷同，爰引九十年普查方
        案為說明依據，合先敘明。而行政院主計處為工商及服務業普查時，其對象
        為經營受普查項目等各行業之企業及場所單位，不論為公營或民營，公司組
        織或非公司組織，已登記或未登記，其設有固定處所者，均為普查之對象。
        原告固定於受僱處所從事殯葬業務，自為普查對象而得引用該普查資料。且
        依據普查資料中有關「社會服務及個人服務業之普查範圍」之行業標準定義
        與分類，其中「個人服務業」乃為：凡從事以個人或家庭為對象之服務業，
        如各式器物之修理、洗染、家庭傭工、理髮及美容業、浴室、裁縫、殯葬及
        他行業均屬之。另殯葬服務業則為：凡從事殯儀館、火葬場及墓地( 納骨堂
        、塔 )服務之行業均屬之。原告所為之業務乃包辦葬儀業務等事宜，依上開
        分類，應屬個人服務業。是依據上開八十五年之普查結果，個人服務業於八
        十五年普查時新竹市區之平均每人勞動報酬則為四十萬五千九百四十九元，
        同一職業全臺閩地區之平均每人勞動報酬為三十一萬九千二百三十一元。
      (4)精神損害：
        原告受此傷害，除蒙受手術痛苦外，迄今長期治療復健，仍無法完全康復，
        日常起居假手他人之不便，尤甚於肉體上之痛苦，爰請求被告賠償精神慰撫
        金五十萬元，以堪慰藉。
  (三)對於被告陳述之抗辯：
      １、依行政院衛生署新竹醫院之函文大要，似原告此種腰椎骨折合併部分神經
          傷害常須四個月石膏固定及長期追蹤患者神經肌力之復原狀況．．．，前
          四個月之生活起居是需要他人幫忙的。原告請求五個月餘之看護費用應有
          理由。
      ２、按刑事責任攸關人身自由之禁錮，被告丁○○有無過失自身最為清楚，案
          發初時記憶亦最為深刻，若被告丁○○確無過失，歷次警訊及偵查中之訊
          問必為充分陳述答辯，而觀被告丁○○之警訊及偵訊筆錄，均表示其於卸
          貨時未找人幫忙看前顧後，此參被告丁○○於八十八年十一月二十日警局
          之訊問筆錄：「( 問：你施工時有無命人於路旁疏導交通？ )答：沒有。
          」、「( 問：有無放置警告標誌？ )答：沒有。」，繼於臺灣新竹地方法
          院檢察署檢察官八十八年十二月二十三日偵訊時：「( 問：卸貨只有你一
          人？ )答：機車店老闆或師傅會幫忙看，當時機車店師傅有一人幫我看。
          ．．．( 問：如何跟師傅講？ )答：若有人要進機車店，要叫我一下，但
          他也沒說好。( 問：當時停車位置是紅綠燈下黃色網狀線、禁止停車區？
           )答：是的。．．( 問：到底有無叫師傅幫忙看？ )答：沒有。」。又民
          事訴訟程序及刑事訴訟程序之進行固有不同，本院就事實認定及證據取捨
          亦有獨立之職權，然證據亦應得於民事及刑事程序中共通使用。就被告於
          卸貨當時是否曾請人在場看前顧後一節，刑事法庭非止一次命被告提出對
          其有利之證人以供傳訊，而被告鍵達公司與該機車店往來已久，且被告胡
          正信自承其開營業貨車已有五年時間，至該機車店之次數應不少，焉會於
          刑事案件中未聲請傳訊福明機車店負責人即證人林明焜出庭為證，至民事
          庭始由林明焜出面為證，是林明焜證言之可信度已值懷疑。而觀之林明焜
          所述與被告丁○○陳述亦有下列不同，諸如：
          (1)原告行駛方向：
            證人：從對面車道行駛過來。
            被告：沿著被告之車身逆向行駛而來。
          (2)是否有請店內師傅在場指揮：
            證人：有。
            被告：沒有。
          (3)縱如被告其後改口稱有請師傅幫忙看，在場之人數：
            證人：我還有店裡的二、三個人，亦即三、四個人。
            被告：一人。( 警局及偵查中均稱沒有 )
          (4)原告被升降機壓到的部位？
            證人：升降機的前半部即升降機的左側。
            被告：升降機的中段。
        綜上，證人林明焜為迴護被告，所述證言如協助在場指揮人員之有無、人
          數及原告遭升降機壓到的位置等均為明顯袒護被告之證述，惟因過度偏頗
          而與被告丁○○之供述有明顯不同，足證證人之證述顯不實在，要無足採
          。
      ３、原告自事發初始，即認事情既已發生，如何順利解決較爭訟為重要，故當
          時係向警員表示暫先保留請求權，嗣因被告不欲和解，始向警員表示追訴
          之意。至偵查中及刑事庭審理中，檢察官及刑事庭法官一再勸諭和解，被
          告當庭表示願意洽談，退庭後卻杳無音訊，原告亦曾請律師函請被告洽商
          賠償事宜，原告亦願讓步，惟被告態度強硬，表示僅願賠償十餘萬，故無
          法再行協商。原告因被告丁○○之過失受有傷害，並因而臥床數月，至今
          只要氣候稍有變化，身體即先有感應，支出醫藥費用，損失工作收入，且
          造成精神上之痛苦，被告態度強硬竟稱其有和解誠意，顯與事實不符。
三、證據：提出醫療費用收據影本廿四張、看護費用收據影本一張、診斷證明影本一
    件、中華民國九十年臺閩地區工商及服務業普查方案影本一件、「社會服務及個
    人服務業之普查範圍」之行業標準定義與分類節錄本影本一件、八十五年臺閩地
    區工商及服務業普查結果分析節錄本影本一件、八十五年臺閩地區工商及服務業
    普查新竹市普查結果提要分析節錄本影本一件為證，並聲請傳訊證人吳瓊慧、陳
    三福。
乙、被告方面：
一、聲明：
  (一)原告之訴駁回。
  (二)訴訟費用由原告負擔。
  (三)如受不利判決，願供擔保請准宣告免為假執行。
二、陳述：
  (一)原告於八十八年十一月二十日上午八時三十分許，騎乘車號ＢＸＫ〡二○一號
      機車，由市區往青草湖方向逆向行駛欲到明湖路四七一號福明機車行充氣，左
      轉至福明機車行時，因未注意前方動態，而撞及被告鍵達公司所有向參加人臺
      灣中國航聯產物保險股份有限公司桃園分公司投保第三人責任險，適由被告丁
      ○○所駕駛而停於福明機車行前欲卸貨之ＨＥ〡四九三號營業大貨車，由於Ｈ
      Ｅ〡四九三號車係處於停止之狀態，正在進行卸貨，致油壓昇降機正在下降，
      而原告左轉時，竟沒有注意到早已停放於車行之營業大貨車而左轉，致使發生
      該車禍事故，而肇事主因應歸責於原告未注意前方動態即貿然左轉，且若原告
      順向行駛，依通常情形，應可避免此事故之發生，是原告對於本件事故之發生
      ，顯有過失，而有民法第二百十七條過失相抵之適用，甚為明確。
  (二)原告主張之賠償數額並不實在，茲逐一陳明如下：
      １、看護費用部分：
          依原告提出之醫院診斷證明書記載，原告住院天數為六天，此期間有請看
          護或屬合理，惟原告既康復出院，何以須請看護照顧，是否有必要，原告
          應加以證明。又原告提出之看護收據係屬私文書，被告否認其為真正。再
          依行政院衛生署新竹醫院九十年四月二日(九○)新醫歷字第九○○二一三
          三號函指出，原告所患為第一腰椎壓迫性骨折「疑」部分神經傷害，於通
          常情形，常須開刀治療及四個月之復原期間，惟原告既未開刀治療，於診
          療二個月狀況穩定即未再回診，且原告於九十年四月十八日庭訊時猶稱現
          係以游泳方式復健，足見原告傷勢相當輕微，是否有雇用看護必要，造成
          無謂之浪費，實值商榷。另依長庚紀念醫院之函文，原告於新竹醫院所行
          之石膏固定，檢查發現石膏下端稍長，壓迫臂部肌肉，故予以稍做部分修
          鋸，其他檢查並未發現特別不正常神經損傷問題，是原告未依醫囑定期回
          診，且石膏固定時又稍長，造成原告臂部肌肉壓迫已近三個月長，惟此部
          分傷害並非本件事故所造成之傷害。而依原告於九十年四月十八日言詞辯
          論期日陳稱：「( 問：有無去醫院拆除石膏？ )答：我因為很痛苦，所以
          就請我媳婦幫我拆，沒有回醫院拆，大概是在車禍後近四個月後才拆石膏
          。」，是原告未經專業醫師及專業工具輔助下即自行拆除石膏，勢必會對
          傷勢造成二次傷害，且是否原告真的是四個月後才拆除石膏，亦非無疑，
          僅依原告片面之辭，不足採信。況原告僱請之看護即證人吳瓊慧既係原告
          先生朋友之配偶，其所證述難免偏袒原告，且依證人吳瓊慧於九十年五月
          二十三日言詞辯論期日陳稱：「( 問：原告石膏何時拆除？ )答：五月份
          拆的，我看護她到四月三十日時，她石膏都未拆掉。．．．( 問：你看護
          她的時間，都是二十四小時，後來是否有減少看護時間？ )答：到四月份
          時，就與她媳婦輪流看護，原則上還是看護整天，但因為我有家庭，所以
          我還是會回去。」等語，則吳瓊慧既係二十四小時全天候看護，何以原告
          拆除石膏的時間，證人所述竟與原告所述不符，且到八十九年四月份時，
          證人吳瓊慧既與原告媳婦輪流看護，何以原告願給付證人三萬元的看護費
          用，遑論吳瓊慧亦有家庭須照料，何以能全天候看護原告長達五個月之久
          ，並長期居住在原告住處，均與常理有違，不足採信。
      ２、工作損失部分：
          原告陳稱其每月工作所得至少有六萬元之多，雖舉證人陳三福為證，惟陳
          三福既係原告先生之合夥人，且依證人陳三福於九十年五月二十三日言詞
          辯論期日陳稱：「( 問：你是否知道原告每月賺多少？ )答：辦喪葬的紅
          包大約有三、四萬元，再加上我們付給她的薪資一萬五千元。」，則原告
          既係在其先生所經營的葬儀社做一些零工的工作，有工作時，證人才會叫
          原告上班，所以證人證述其給原告的薪水每月約一萬二千元至一萬五千元
          左右( 但有淡、旺季之分 )，並無提出薪資證明可資佐證，僅證人所述，
          實難令被告信服。再者，原告私底下有多少紅包收入，證人應難以了解，
          即難以證人本身所收的紅包來推斷原告額外收入，是原告既未提出其他相
          關資料證明另有額外之紅包收入，原告此部分主張，顯然無據。
      ３、精神損害部分：
          原告僅住院六天後即出院，爾後未曾再住院治療，故傷勢顯為一般傷勢，
          原告空言須「長期治療復健，仍無法完全康復，日常起居假手他人之不便
          ，尤甚肉體之痛苦」等語，實屬為提高請求慰藉金之詞。
  (三)再者，福明機車行店面甚寬，案發時大貨車係停在機車店的右前方，並未完全
      擋住店面，若是有客人要來機車行，尚有相當大的空間可供進出，既經福明機
      車行負責人林明焜到庭證述明確，則原告偏向大貨車行駛，縱使案發當時升降
      機未降下，惟依照原告機車行駛路徑，亦有可能會撞到大貨車尾部。且被告丁
      ○○案發當時正在大貨車上準備卸下機車，而證人及店內二、三人亦在車後準
      備接車，將卸下的機車牽進車行，整個卸貨運作單靠被告一人顯無法完成，定
      須他人在旁協助始能順利卸貨，是證人林明焜證述本件案發時有在車後協助，
      顯與事實相符。又原告被升降機壓到的位置，證人林明焜之所以與被告丁○○
      在認知上有差異，或係因雙方所站的位置不同，被告丁○○是站在車上正準備
      啟動升降機，而證人是站在車後方，目睹案發經過。末查，本件事故發生時，
      被告丁○○既專心準備卸貨，對於此突發狀況根本無從反應，而大貨車既在案
      發地點停留已久，原告既係一成年人，何以轉彎時未能注意到大貨車的存在，
      即貿然轉彎致釀成本件事故，足見本事故肇事責任應完全歸咎於原告。
三、證據：聲請傳訊證人林明焜。
丙、本院依職權調閱八十九年度交易字第六九號刑事案卷，並向行政院衛生署新竹醫
    院、長庚紀念醫院查明原告受傷後之復原情形？手術後能否自行處理日常生活起
    居？不能處理自己事務期間？預估復原期間？及調閱原告就診之病歷紀錄資料，
    再向財政部北區國稅局新竹市分局查明葬儀社人員是否須申報綜合所得稅，又如
    何據其所得收入核課稅收？及葬儀社人員於八十八、八十九年度之平均所得收入
    ，暨依原告聲請向新竹市禮儀用品業職業工會查明辦理喪家之葬儀事務除棺木、
    骨灰罐及壽衣外，代辦葬儀所必備之其他事務如準備毛巾、葬儀鮮花、棺木封口
    、祭拜之牲禮素果等事項，辦一次葬儀事務可獲取之利潤。
    理      由
一、本件原告起訴主張：被告丁○○為被告鍵達公司僱用之營業大貨車司機，於八十
    八年十一月二十日上午八時三十五分許，載運光陽牌全新機車至新竹市○○路四
    七一號福明機車行前欲卸貨，竟違規將貨車停放於黃色網狀禁止停車區內，且本
    應注意營業用貨車以油壓昇降機裝卸貨物時，應派人在現場指揮警戒並設置警告
    標誌，以防止他人誤闖昇降機下方而遭壓傷。而依當時情形亦無不能注意情事，
    竟疏於注意，未採取安全措施派人在現場指揮警戒，亦未置放警告標誌，即貿然
    單人操作卸貨，致騎機車正要進入福明機車行打氣之原告，於行經油壓昇降機下
    方時，為正在下降之鐵板壓及頭部，造成原告腰椎第一節壓迫性骨折，而被告丁
    ○○前開犯行，業經本院交通法庭認定犯有業務過失傷害罪，並判處有期徒刑五
    月確定，故原告自得本於侵權行為損害賠償請求權，請求被告連帶賠償原告支出
    之醫療費用共計一萬六千九百四十八元、看護費用十六萬元、因本件傷害五個月
    無法工作之所得損失共計三十萬元，及精神慰撫金五十萬元，共計九十七萬六千
    九百四十八元，及自起訴狀繕本送達翌日起至清償日止之法定遲延利息。
二、被告則以：原告於八十八年十一月二十日上午八時三十分許，騎乘車號ＢＸＫ〡
    二○一號機車，由市區往青草湖方向逆向行駛欲到明湖路四七一號福明機車行充
    氣，左轉至福明機車行時，因未注意前方動態，而撞及被告鍵達公司所有向參加
    人臺灣中國航聯產物保險股份有限公司桃園分公司投保第三人責任險，適由被告
    丁○○所駕駛而停於福明機車行前欲卸貨之ＨＥ〡四九三號營業大貨車，由於Ｈ
    Ｅ〡四九三號車係處於停止之狀態，正將油壓昇降機下降進行卸貨程序，而原告
    未注意早已停放於車行門前之營業大貨車即貿然左轉，致使發生本件車禍事故，
    且若原告順向行駛，依通常情形，應可避免此事故之發生，是原告對於本件事故
    之發生，顯有過失，而有民法第二百十七條過失相抵之適用。又原告受傷後僅住
    院六天，此期間僱請看護或屬合理，惟原告既康復出院，何以須請看護照顧，是
    否有必要，原告應加以證明。而原告僱請之看護即證人吳瓊慧既係原告先生朋友
    之配偶，其所證述難免偏袒原告，且如吳瓊慧係二十四小時全天候看護原告，何
    以原告拆除石膏的時間，證人吳瓊慧所述竟與原告不符，且到八十九年四月份時
    ，證人吳瓊慧既與原告媳婦輪流看護，原告何以願給付證人三萬元的看護費用，
    遑論吳瓊慧亦有家庭須照料，何以能全天候看護原告長達五個月之久，並長期居
    住在原告住處，均與常理有違。再原告既未能舉證證明其事故發生前之所得數額
    ，其請求按每月薪資六萬元計算所得收入，即屬無據。況原告僅住院六天後即出
    院，爾後未曾再住院治療，故傷勢顯為一般傷勢，其請求慰藉金五十萬元，顯屬
    過高等語，資為抗辯。
三、原告主張被告丁○○為被告鍵達公司僱用之營業大貨車司機，於八十八年十一月
    二十日上午八時三十五分許，駕駛被告鍵達公司所有向參加人臺灣中國航聯產物
    保險股份有限公司桃園分公司投保第三人責任險之車號ＨＥ〡四九三號營業大貨
    車，載運光陽牌全新機車至新竹市○區○○路四七一號福明機車行前欲卸貨時，
    竟將貨車停放在黃線網狀禁止停車區內，適原告騎乘車號ＢＸＫ〡二○一號機車
    正要進入福明機車行打氣，而於行經油壓昇降機下方時，為正在下降之鐵板壓及
    頭部，造成原告腰椎第一節壓迫性骨折之事實，業據原告提出診斷證明書、醫藥
    費等收據，及本院八十九年度交易字第六九號刑事判決為證，且為被告所不爭，
    自堪信為真實。又被告雖辯稱當時原告騎乘車號ＢＸＫ〡二○一號機車，由市區
    往青草湖方向逆向行駛欲到明湖路四七一號福明機車行充氣，未注意早已停放於
    車行門前之營業大貨車即貿然左轉，始發生本件車禍事故，且若原告順向行駛，
    應可避免此事故之發生，被告丁○○並無過失云云。惟按，汽車臨時停車時，不
    得在行人穿越道、設有禁止臨時停車標誌、標線處所臨時停車，道路交通安全規
    則第一百十一條第一、三款定有明文，又黃色網狀線，告示駕駛人禁止在標線範
    圍內臨停，防止交通阻塞，亦經道路標線圖說明甚詳，被告丁○○領有駕駛執照
    開車，自知應遵守上開規定，而查本件事故時間早上八時三十五分許，天氣晴朗
    ，視距良好，並無障礙物，既為被告丁○○陳明( 詳八十八年度偵字第八五一六
    號偵查案卷第四頁 )，且有事故現場照片可稽，故被告丁○○臨時停車時並無不
    能注意之情事，猶將該車停放在福明機車行門前黃色網狀禁止臨時停車區內，車
    尾油壓升降機下方位置則為行人穿越道，旋於操作油壓升降機卸貨時壓傷原告，
    使原告受有損害，顯難謂其就本件事故之發生並無過失。而原告另主張被告丁○
    ○以油壓昇降機裝卸貨物時，應派人在現場指揮警戒並設置警告標誌，以防止他
    人誤闖昇降機下方而遭壓傷，惟竟疏於注意，未採取安全措施派人在現場指揮警
    戒，亦未置放警告標誌，即貿然單人操作卸貨乙節，雖為被告丁○○所否認，並
    陳稱：其有請福明機車行師傅幫忙看顧等語，且舉證人即福明機車行負責人林明
    焜為證，然經證人林明焜到庭結證：「( 問：被告丁○○卸貨時，有無請你們店
    裡的師傅在場指揮？ )答：有，我們在車後等著要接車。」、「( 問：原告騎機
    車進入昇降機下方時，是否昇降機已下降？ )答：原告鑽到下面時，昇降機還沒
    有下降，但已經準備要下降。」「( 問：師傅是否有阻止原告鑽入昇降機下方？
     )答：原告應是從對向車道快速鑽入，師傅要阻止也來不及了。」等語，已就其
    當日在場之位置係在被告丁○○駕駛營業用大貨車後方，等待接應被告丁○○卸
    載之機車等情，予以證述明確，則證人林明焜於本件事故當時既未在車前勸阻車
    輛不宜通過油壓昇降機下方，足見被告丁○○於當日卸載時應僅有知會福明機車
    行店內人員，而未商請其等在車前幫忙注意過往車輛或行人，進而勸阻車輛通行
    油壓昇降機卸貨處，是難執證人林明焜上開證詞，據為有利於被告丁○○之認定
    ，是被告丁○○辯稱其有請機車行師傅幫忙看顧，已充分防止事故之發生云云，
    委無足採。則被告丁○○就本件車禍之發生及原告所受之損害顯有過失，復經本
    院依職權調閱臺灣新竹地方法院檢察署八十八年度偵字第八五一六號偵查卷宗、
    本院八十九年度交易字第六九號刑事案卷核閱無訛，有該刑事判決附卷可稽，故
    被告抗辯其就本件車禍之發生並無過失云云，不足採信。再者，被告雖主張原告
    所騎乘之機車，由市區往青草湖方向逆向行駛，亦有過失云云，則為原告所否認
    ，並陳稱其係經由對向馬路進入機車行等語，參之證人林明焜亦到庭結證：原告
    是從對向車道快速鑽入油壓昇降機下方等語，是被告就此部分主張既未能舉證以
    實其說，且與證人林明焜所述情節不符，尚難採信。另被告主張原告未注意早已
    停放於福明機車行門前之營業大貨車即貿然左轉，致使發生本件車禍事故，亦有
    過失之事實，經查於事故發生現場原告之位置係倒臥於被告丁○○駕駛之營業用
    大貨車車尾油壓昇降機下方前端處，既為兩造所不爭，而被告丁○○駕駛該車停
    放在福明機車行門前卸載時，並未將門口通道全部遮擋，機車仍可騎入該機車行
    惟須繞點路等情，既經證人林明焜到庭結證無訛，復有現場照片附於前開刑事偵
    查案卷可稽( 詳臺灣新竹地方法院檢察署八十八年度偵字第八五一六號偵查卷宗
    第二十三頁 )，是原告騎乘機車行經機車行門前時既見停放在該處之營業用大貨
    車上運裝甚多機車，衡諸常情，應無不能注意大貨車將以油壓昇降機卸載貨物，
    然原告為圖方便迅速，竟於橫越對向車道後快速將機車駛入油壓昇降機下方，旋
    遭油壓昇降機傷及腰椎，其就本件事故之發生亦有過失，惟原告此項過失責任縱
    為較重，並不因而免除被告就本件車禍之發生及應負之過失不法侵權行為損害賠
    償責任。惟按損害之發生或擴大，被害人與有過失者，法院得減輕賠償金額或減
    免之，民法第二百十七條第一項定有明文。本件原告將機車駛入油壓昇降機下方
    ，與被告丁○○駕駛疏忽將營業用大貨車停放在黃色網狀禁止臨時停車區內，車
    尾油壓升降機下方位置則為行人穿越道，且於操作油壓昇降機時未採取安全措施
    派人在現場指揮警戒，亦未置放警告標誌，即貿然操作卸貨雖同為本件事故肇事
    原因，已如前述，依前揭規定有過失相抵原則之適用。本院斟酌原告既為成年人
    智識充足，猶騎乘機車快速駛入營業用大貨車油壓昇降機下方過失責任重大，而
    被告僅是未注意黃色網狀區禁止臨時停車，其行駛疏忽，及於卸載時未注意派人
    在該處指揮警戒，責任較輕，依肇事雙方原因力之強弱與過失之輕重，認本件車
    禍之發生原告與被告各應負十分之六、十分之四之責。
四、按不法侵害他人之身體或健康者，對於被害人因此喪失或減少勞動能力或增加生
    活上之需要，應負損害賠償責任；不法侵害他人之身體、健康者，被害人雖非財
    產上之損害，亦得請求賠償相當之金額，民法第一百九十三條第一項、第一百九
    十五條第一項前段分別定有明文。次按受僱人因執行職務，不法侵害他人之權利
    者，由僱用人與行為人連帶負損害賠償責任，此為民法第一百八十八條第一項所
    明定。而被告鍵達公司既為丁○○之僱用人，並派遣丁○○駕駛營業用大貨車前
    往福明機車行從事卸貨事務，依民法第一百八十八條第一項前段規定，應與被告
    丁○○負連帶賠償責任。本件被告丁○○因過失肇事致原告受有身體傷害，已如
    前述，故原告主張被告鍵達公司、丁○○應連帶負過失侵權行為損害賠償責任，
    自屬有據。至原告請求之金額是否應予准許，則分述如次：
    (一)醫療費用部分：
        原告主張因本件事故受傷支出醫療費用一萬六千九百四十八元乙節，業據提
        出醫療費用收據二十四紙為證，既為被告所不爭，且均屬治療上之必要費用
        ，應予准許。
    (二)增加生活需要之支出部分：
        按不法侵害他人之身體或健康者，對於被害人因此增加生活上之需要，應負
        損害賠償責任，所謂增加生活上之需要，係指被害人以前並無此需要，因為
        受侵害始有支付此費用之需要而言，並包括將來維持傷害後身體及健康必須
        支出在內。本件原告主張因本件事故，無法自行處理日常生活起居，乃僱用
        吳瓊慧為看護，增加生活支出，每月三萬元，自八十八年十一月二十一日至
        八十九年四月，共計支出看護費用十六萬元乙節，固提出看護費用收據一紙
        為證，而觀之該收據內容確亦記載吳瓊慧除於八十八年十一月二十一日至同
        年月三十日領款一萬元外，至八十八年十二月至八十九年三月份則按月支領
        三萬元等情綦詳，且經證人吳瓊慧到庭結證：其確實有自八十八年十一月二
        十一日至八十九年四月三十日看護原告，每日看護二十四小時，看護費用由
        原告每月支付三萬元，而原告當時身體裹的石膏從腹部到臀部上部，行動很
        不方便，乃由其處理原告的大小便及按摩原告的身體等語明確，則原告此部
        分主張，尚非無據。被告雖辯稱：原告於受傷後僅於行政院衛生署新竹醫院
        住院六天，此期間或有請看護之必要，惟原告出院後，並無必要僱請看護照
        料等語，惟經本院依職權向原告當初因車禍受傷就醫治療之行政院衛生署新
        竹醫院、財團法人長庚紀念醫院查明原告受傷後之復原情形、手術後能否自
        行處理日常生活起居、不能處理自己事務期間及預估復原期間等事項，經行
        政院衛生署新竹醫院九十年四月二日(九○)新醫歷字第九○○二一三三號函
        ：原告於八十八年十一月二十日因腰痛至本院急診求診當時主訴因車禍外傷
        所致，理學檢查發現背痛及雙側下肢肌力較弱，Ｘ光檢查發現第一腰椎壓迫
        性骨折，診斷為第一腰椎壓迫性骨折疑部份神經傷害。隨即接受住院治療，
        並於八十八年十一月二十三日至手術室接受腰椎骨折徒手復位術合併體石膏
        固定( 並未接受開刀治療 )，順利於八十八年十一月二十五日出院轉門診治
        療，經四次門診追蹤治療狀況穩定，下肢肌力也明顯進步。但患者自八十九
        年一月十日以後就未再依囑前來定期診療，此種腰椎骨折合併部份神經傷害
        常須四個月石膏固定及長期追蹤患者神經肌力之復原狀況才能確定復原期，
        但患者於本院治療不到兩個月，故無法準確告知真正復原期間，但前四個月
        生活起居是需要他人幫忙的等情。又財團法人長庚紀念醫院九十年四月三十
        日(九○)長庚院法字第○二九六號函原告係於八十九年一月十二日至本院就
        診，主訴因第一腰椎壓迫性骨折於外院施行身軀石膏固定，檢查發現石膏下
        端稍長，壓迫臀部肌肉，故予以稍做部分修鋸，其他檢查無發現特別不正常
        神經損傷問題，由於本院並非第一手處理醫院，且病患此後亦未再回診，故
        無法評估其預後，應認原告主張其於本件事故受傷後身體腰部至臀部因有石
        膏固定，無法自理日常生活，須由他人幫忙照料等語，要非無憑。再者，原
        告既自認其係於事故將近四個月後才請其媳婦幫忙拆除石膏，並未返回醫院
        拆除石膏等語，則原告如非復原情況穩定，衡情應無擅將固定腰椎部位治療
        所須之石膏鋸除，參之原告所提其前往陳吳坤骨科診所復健治療之醫療費用
        收據記載最後一次看診時間為八十九年三月二十九日，距其受傷後四個月時
        間不久，足見原告主張其於八十八年十一月二十日受傷後四個月期間內亟須
        他人照料看護，並無不當，惟於事故四個月後，原告既已將石膏拆除，是否
        仍有僱請看護在旁照顧之必要，既未經原告舉證以實其說，即難認原告於事
        故四個月後仍有僱請看護之必要，是原告主張其有支付每月三萬元，共計四
        個月看護費用十二萬元之必要(30000x4=120000)，應堪採信，逾此部分之請
        求，核無必要，要難准許。
    (三)喪失勞動能力部分：
        原告主張其於事故發生前係從事殯葬服務業，每月所得至少有六萬元乙節，
        雖舉證人陳三福為證，惟經證人即與原告配偶合夥經營葬儀社之陳三福到庭
        證述：原告在葬儀社係做一些零工，每月除向其領取一萬五千元左右薪水外
        ，並可由喪家處領得紅包約三、四萬元，原告於八十八年十一月受傷後，其
        即無支付原告薪水等語，則原告由喪家處所領得之紅包收入，顯非係因工作
        由雇主處獲得之薪資報酬，要屬無疑。且衡諸常情，殯葬服務業每月實際辦
        理喪葬事務之次數既難以預估，則原告每月是否皆有固定之紅包收入，亦非
        無疑。況喪家給予辦理殯葬業務人員感謝性質之紅包，依習俗既為任意給付
        ，並非辦理喪葬事務必須支出之花費，是原告將由喪家處領得之紅包列入其
        經常性之薪資所得，尚屬無據。而經本院依職權向財政部北區國稅局新竹市
        分局函查葬儀社人員是否須申報綜合所得稅，又如何據其所得收入核課稅收
        ？及葬儀社人員於八十八、八十九年度之平均所得收入，暨依原告聲請向新
        竹市禮儀用品業職業工會函查辦理喪家之葬儀事務除棺木、骨灰罐及壽衣外
        ，代辦葬儀所必備之其他事務如準備毛巾、葬儀鮮花、棺木封口、祭拜之牲
        禮素果等事項，辦一次葬儀事務可獲取之利潤等事項，迄未見覆，則本院審
        酌行政院勞工委員會就一般勞工之基本工資於八十六年十月十六日擬定為每
        月一萬五千八百四十元等情，應認原告於八十八年十一月二十日受傷前之所
        得收入為一萬六千元。原告雖另以行政院主計處八十五年臺閩地區工商及服
        務業普查統計之個人服務業於八十五年普查時新竹市區之平均每人勞動報酬
        四十萬五千九百四十九元，同一職業全臺閩地區之平均每人勞動報酬為三十
        一萬九千二百三十一元等情，惟查該普查資料中之「個人服務業」既包含各
        式器物之修理、洗染、家庭傭工、理髮及美容業、浴室、裁縫、殯葬及他行
        業，行業類別甚多，且工作性質亦大相逕異，以普查結果之平均值逕認係上
        開行業每位員工之全年勞動報酬，尚非無疑，另個人服務業之員工，復有各
        種層級，其薪資亦每因其層級而有差別，而原告又僅在葬儀社做一些零工，
        故前開平均所得之薪資額，亦不能作為原告所得收入之依據，是原告此部分
        之主張尚不足採。則依前開每月一萬六千元之所得收入計算原告四個月無法
        工作之勞動能力損失為六萬四千元( 16000x4=64000)，故原告此部分請求在
        六萬四千元之範圍，自屬有據，至逾前開範圍部分，則屬無據，應予駁回。
    (四)慰撫金部分：
        原告主張其受此傷害，除蒙受手術痛苦，造成行動上相當不便外，亦增加生
        活困擾，對於精神上造成莫大創傷，為此請求給付精神慰撫金等情，本院斟
        酌原告所受傷害之部位、復原程度長達四月及兩造事故之原因等實際情況，
        及原告學歷為國小肆業，被告丁○○學歷為高職畢業，現仍在鍵達公司擔任
        營業用大貨車司機等兩造身分、地位、資力等事項，認原告請求慰撫金五十
        萬元核屬過高，應予酌減為六萬元，方屬公允，逾此數額之請求，為無理由
        ，應予駁回。
五、綜上所述，原告請求之金額應准許者為醫療費用一萬六千九百四十八元、看護費
    用十二萬元、喪失勞動能力六萬四千元、慰撫金六萬元，共計二十六萬零九百四
    十八元( 16948+120000+64000+60000=260948)。惟按損害之發生或擴大，被害人
    與有過失者，法院得減輕賠償金額或減免之，民法第二百十七條第一項定有明文
    。本院依前揭過失相抵原則，認本件事故之發生原告與被告各負十分之六、十分
    之四之責，已如前述，原告就損害之發生既與有過失，依過失相抵原則，則原告
    請求被告連帶賠償十萬四千三百七十九元( 260948x4\10=104379，小數點以下四
    捨五入 )，及自起訴狀繕本送達之翌日即八十九年五月二十六日起至清償日止，
    按年息百分之五計算之利息部分，即無不合，應予准許，逾此部分之請求，則屬
    無據，應予駁回。
六、原告及被告分別陳明願供擔保，聲請宣告假執行及免假執行，經核原告勝訴部分
    ，均合於法律規定，爰分別酌定相當之擔保金額宣告之；原告其餘假執行之聲請
    ，因該部分訴之駁回而失所依據，應併予駁回。
七、結論：本件原告之訴為一部有理由，一部無理由，應依民事訴訟法第七十九條但
    書、第三百九十條第二項、第三百九十二條，判決如主文。
中      華      民      國    九十      年      九      月     十九     日
                                  臺灣新竹地方法院民事第一庭
~B法      官  王佳惠
右為正本係照原本作成。
如對本判決上訴，須於判決送達後廿日內向本院提出上訴狀。
~B法院書記官  蕭宛琴
中      華      民      國    九十      年      九      月     十九     日


司法院資訊處製作；財團法人民間司法改革基金會備份。
